【裁判字號】    95,上國易,6
【裁判日期】    951115
【裁判案由】    國家賠償
【裁判全文】
臺灣高等法院民事裁定                 95年度上國易字第6號
上  訴  人  乙○○
被上  訴人  台北縣政府地政局
追加  被告  台北縣政府
上二人共同
法定代理人  甲○○
共      同
訴訟代理人  丁○○
追加  被告  台北縣瑞芳地政事務所
法定代理人  戊○○
訴訟代理人  丙○○
上列當事人間國家賠償事件，上訴人對於中華民國95年1月23日
台灣基隆地方法院94年度國更字第1號第一審判決提起上訴，並
為訴之追加，本院裁定如下：
    主      文
上訴及追加之訴均駁回。
第二審訴訟費用由上訴人負擔。
    理      由
一、按提起民事訴訟，應繳納裁判費，此為必要之程式。原告之
    訴不合程式或不備其他要件，其情形可以補正者，審判長應
    定期間命其補正，民事訴訟法第 249條第1項第6款定有明文
    。復按提起上訴，應繳納裁判費，此亦為必要之程式。上訴
    不合法者，第二審法院應以裁定駁回之。但其情形可以補正
    者，審判長應定期間先命補正，民事訴訟法第444條第1項亦
    定有明文。又上訴不合法者，第二審法院既不能進行而為本
    案之審判，當事人自不得利用不合法之上訴程序，為訴之變
    更、追加或提起反訟，法院亦應以裁定駁回其變更、追加之
    訴或提起之反訴。
二、本件上訴人起訴主張：伊將坐落於台北縣瑞芳鎮○○○段楓
    仔瀨小段72、72-1、76、76-1、77-3、77-4、83、83-1、21
    7、226-2、226-8地號等11筆土地（ 應有部分均為1/24，下
    稱系爭土地），出售予張貴雲，嗣因張貴雲違約而發生糾紛
    ，伊乃於民國（下同）78年 2月起陸續以存證信函通知台北
    縣瑞芳地政事務所不得將系爭土地辦理移轉登記予張貴雲，
    詎台北縣瑞芳地政事務所，仍依張貴雲之申請，將系爭土地
    辦理移轉登記予張貴雲，被上訴人台北縣政府地政局所屬之
    公務員執行職務明顯有過失致損害伊之權利，為此依國家賠
    償法第2條第2項規定及法院辦理國家賠償法事件應行注意事
    項第 9條規定，請求被上訴人台北縣政府地政局塗銷系爭土
    地之所有權移轉登記，並賠償伊所受之損害新台幣（下同）
    95,812,055元，爰聲明：(一)被上訴人台北縣政府地政局應將
    台北縣瑞芳地政事務所78年 5月29日移轉系爭土地予張貴雲
    之登記，予以塗銷。(二)被上訴人台北縣政府地政局應給付上
    訴人95,8 12, 055元，及自起訴狀繕本送達翌日起至清償日
    止，按年息百分之5計算之利息。經核訴訟標的價額為96,27
    3,475元，應徵第一審裁判費859,264元，扣除已繳納之12,7
    81元（原審94年度國字第2號卷第12頁背面），其餘846,483
    元，未據繳納。原審駁回上訴人之請求，上訴人不服，提起
    上訴，追加台北縣政府、台北縣瑞芳地政事務所為被告，並
    於本院聲明：(一)原判決廢棄。(二)被上訴人等應將台北縣瑞芳
    地政事務所於78年 5月29日移轉系爭土地與訴外人張貴雲之
    登記塗銷。(三)被上訴人等應連帶給付95,812, 055 元，並自
    起訴狀繕本送達翌日起至清償日止，按年息百分之 5計算之
    利息。核其訴訟標的價額亦為96,273,475元，應徵第二審裁
    判費1,288,896元，扣除已繳納之13,545元（本院卷第5頁背
    面），其餘1,275,351元 ，亦未據繳納。上訴人共應補繳第
    一、二審裁判費2,121,834元（計算式：846483＋0000000）
    ，經本院於95年7月17日以95年度上國易字第6號裁定命上訴
    人於10日內補正，該裁定之送達未獲會晤上訴人，亦無受領
    文書之同居人或受僱人，而於95年 7月25日寄存於基隆市警
    察局第 3分局八堵派出所，有送達證書在卷可憑（本院卷第
    409頁），依民事訴訟法第138條第2項規定，經10日即同年8
    月 4日發生送達之效力。上訴人雖對上開補費裁定提起抗告
    ，惟業經最高法院於95年10月13日以95年度台抗字第 615號
    裁定以抗告無理由為由，駁回確定在案，上訴人迄未繳足裁
    判費，有本院裁判費或訴狀查詢表在卷可稽，依據前開規定
    ，其上訴自非合法，本院應以裁定駁回之。
三、至於上訴人於本院追加台北縣政府、台北縣瑞芳地政事務所
    為被告（本院卷第21頁至第22頁），惟上訴人之上訴既因未
    繳足裁判費而不合法者，本院不能進行而為本案之審判，上
    訴人自不得利用不合法之上訴程序，為訴之追加，依據上開
    說明，本院亦應以裁定駁回之。
四、據上論結，本件上訴及追加之訴均不合法，裁定如主文。
中    華    民    國    95    年    11    月    15    日
                    民事第十五庭
                        審判長法  官  黃騰耀
                              法  官  許文章
                              法  官  黃國永
正本係照原本作成。
如不服本裁定，應於收受送達後10日內向本院提出抗告狀，並應
繳納抗告費新台幣１千元。
中    華    民    國    95    年    11    月    15    日
                              書記官  葉國乾


司法院資訊處製作；財團法人民間司法改革基金會備份。
